【裁判字號】    92,訴緝,88
【裁判日期】    921111
【裁判案由】    搶奪
【裁判全文】
臺灣桃園地方法院刑事判決                          九十二年度訴緝字第八八號
    公  訴  人  臺灣桃園地方法院檢察署檢察官
    被      告  丁○○
右列被告因搶奪案件，經檢察官提起公訴（九十一年度偵緝字第八八四號），本院判
決如左：
    主  文
丁○○無罪。
    理  由
一、公訴意旨略以：被告丁○○意圖為自己不法之所有，於民國九十年四月二十四日
    二十二時許，在桃園縣桃園市○○路與經國路口，見被害人丙○○單獨騎乘車牌
    號碼ＥＥＶ─八八五號輕型機車，竟趁其不備，搶奪被害人丙○○所有掛在機車
    掛鉤上之皮包（內有國民身分證、駕照、現金新臺幣《下同》四千二百元、及國
    際牌ＧＤ五二序號000000000000000號之行動電話一支）等物後
    逃逸，嗣並於同年四月底某日，將上述搶得之贓物行動電話贈與不知情之甲○○
    後轉交乙○○使用（另為不起訴處分確定），經警循線查獲，因認被告丁○○涉
    有刑法第三百二十五條第一項之搶奪罪嫌等語。
二、按犯罪事實應依證據認定之，無證據不得認定犯罪事實；不能證明被告犯罪者，
    應諭知無罪之判決，刑事訴訟法第一百五十四條第二項、第三百零一條第一項分
    別定有明文。又所謂認定犯罪事實之證據，係指足以認定被告確有犯罪行為之積
    極證據而言，如未發現相當證據，或證據不足以證明，自不能以推測或擬制之方
    法，以為裁判基礎（最高法院二十九年上字第三一○五號、四十年臺上字第八六
    號判例意旨參照）。次按認定不利於被告之事實，須依積極證據，苟積極證據不
    足為不利於被告事實之認定時，即應為有利於被告之認定，更不必有何有利之證
    據（最高法院三十年上字第八一六號判例意旨參照）。又刑事訴訟上證明之資料
    ，無論其為直接證據或間接證據，均須達於通常一般人均不致於有所懷疑，而得
    確信其為真實之程度，始得據為有罪之認定，倘其關於被告是否犯罪之證明未能
    達此程度，而有合理性懷疑之存在，致使無從形成有罪之確信，根據「罪證有疑
    ，利於被告」之證據法則，即不得遽為不利被告之認定（最高法院七十六年臺上
    字第四九八六號判例意旨參照）。
三、公訴意旨認被告丁○○涉有前開搶奪罪嫌，無非係以前開搶奪之事實業經被害人
    丙○○指訴綦詳，核與證人甲○○、乙○○證述屬實，並以被告先否認有將手機
    交給甲○○使用，嗣與甲○○對質後才改稱有將手機交給甲○○使用此事，惟辯
    稱係蘇忠勝（盛）之人交給伊，然經調閱蘇忠勝（盛）之戶政資料無一與被告所
    稱之人相符，足見被告上開所辯係卸責之詞不足採信等語為其主要論據，惟訊據
    被告則堅決否認有何公訴人所指之搶奪犯行，辯稱：該手機是伊朋友蘇忠勝（盛
    ）向伊借二千元，而將上開手機暫時押給伊，蘇忠勝（盛）一直都沒有來拿回手
    機，後來甲○○來找伊說沒有手機可以用，所以伊才把手機送給甲○○，伊並沒
    有搶奪丙○○之財物等語。
四、經查：
（一）被害人丙○○於九十年四月二十四日二十一時五十八分許，騎機車行經桃園縣
      桃園市○○路與經國路口，遭一名不詳姓名年籍之男子騎一部不詳車牌號碼之
      重型機車，將其所騎輕型機車推倒後，搶奪其掛在機車掛勾上之皮包一只，內
      有國際牌ＧＤ五二型行動電話一支（序號000000000000000號
      ）及國民身分證、駕照、現金四千二百元等情，固經被害人丙○○於警、偵訊
      時陳稱明確，並有臺灣大哥大股份有限公司行動電話服務申請書、商品保證書
      等附卷可稽，惟被害人丙○○於警、偵訊時陳稱：「歹徒騎一部重機車，車牌
      不知道，頭戴全罩式黑色安全帽，約三十歲至四十歲之間，徒手將我所騎乘之
      機車（ＥＥＶ─八八五號）推倒後，就把我掛在機車上之皮包搶走．．．」、
      「（可否指認搶你的人？）沒有辦法，因為當時是晚上十點了」、「（可否判
      斷搶嫌的身高等特徵？）沒辦法，因為當時坐在機車上」等語（見九十年度偵
      字第一六八九六號卷第三四頁反面、第二七頁正面），可見被害人丙○○被搶
      當時並未看清搶奪其財物之人之面貌，或辯識其高矮胖瘦，顯無法指認當時搶
      奪其財物之人，況被告於本件搶奪案發生時之年齡只有二十八歲，亦與被害人
      丙○○於警詢時所稱歹徒年約三十歲至四十歲間之特徵不符，則被害人丙○○
      於警、偵訊時之上開指述亦僅能證明其當時確實有遭他人搶奪財物，尚無法遽
      此認定當時搶奪被害人丙○○之人就是被告，是被害人丙○○於警、偵訊中之
      指述，自難採為被告不利認定之證據。
（二）又本件係警方根據上開手機序號之通聯紀錄，據以查出使用該支手機之人為證
      人乙○○，再由檢察官根據證人乙○○、甲○○之指述而循線查獲被告將該手
      機交給證人甲○○等情，固經證人甲○○於偵訊中及本院調查時證述：「（乙○○使用ＧＤ五二序號000000000000000號行動電話何來？）
      是丁○○在他家拿給我的，因為那時我的電話剛好壞掉，所以他就將那支電話
      送給我．．．我要進去關之前就把卡片和手機交給我媽媽，後來我弟弟拿去使
      用」等語（見本院九十二年度訴字第四四四號卷第三七頁）無訛，並有上開序
      號手機之通聯紀錄一紙在卷可佐，且訊據被告亦不否認曾將上開手機送給證人
      甲○○使用，是證人甲○○證稱上開手機係被告交給伊使用乙節，應堪信為真
      實，雖被告於偵訊時先矢口否認有將該手機交給證人甲○○，嗣被告與證人甲○○對質後，始坦白承認上情，及辯稱該手機係蘇忠勝（盛）向伊借錢，而押
      給伊云云，經檢察官及本院根據被告之供述查詢蘇忠勝（盛）之戶政資料，與
      被告供述蘇忠勝（盛）之年籍資料無一相符，有法務部戶役政連結作業系統個
      人基本資料三紙在卷可稽，雖可認被告上開辯稱不足採信，然被告並無自證己
      罪之義務，縱被告無法提出係何人將該手機交給伊供本院查明其人，亦不能因
      被告之辯解不足採信，在無其他積極之證據足資證明被告有公訴人所指之上開
      搶奪犯行下，即遽認被告有搶奪被害人丙○○之財物，況被告取得上開手機之
      來源有可能係收受、故買贓物、竊盜或侵占遺失物而不敢坦白承認，然其取得
      手機之原因不一而足，又被害人丙○○同時遭搶之國民身分證、駕照、現金四
      千二百元等物，並未在被告身上或住處起獲，是自難以被告將上開手機送給證
      人甲○○使用，及被告事後辯解不足採信等情，遽認被告為搶奪被害人丙○○
      所有上開財物之人。
五、綜上所述，本件依公訴人所舉被害人丙○○之指述、證人乙○○、甲○○之證述
    及行動電話通聯紀錄等證據，均尚未達於通常一般人均不致於有所懷疑，並使本
    院確信被告即為搶奪之人之程度。此外，本院復查無其他積極證據，足資確認被
    告即為搶奪之人，致本院無從形成被告有罪之確信，雖被告所辯，並非全然可信
    ，然根據「罪證有疑，利於被告」之證據法則，自應為被告無罪之諭知。
據上論斷，應依刑事訴訟法第三百零一條第一項，判決如主文。
本案經檢察官陳美華到庭執行職務。
中      華      民      國    九十二    年    十一      月    十一    日
                                臺灣桃園地方法院刑事第二庭
                                    審判長法  官 徐培元
                                          法  官 林晏鵬
                                          法  官 許乃文
右正本證明與原本無異。
如不服本判決，應於判決送達後十日內向本院提出上訴狀( 應附繕本 )，上訴於
臺灣高等法院。
                                          書記官 陳慧玲
中      華      民      國    九十二    年    十一      月    十一    日


司法院資訊處製作；財團法人民間司法改革基金會備份。
